# 全民所有制企业改制

提问人：sjmeng1985 时间：2017-08-21 10:41:42
审计碰到全民所有制改制，企业账上许多资产类科目都是 15 年前发生的，如应收账款、预付账款、其他应收款这些往来科目，是直接核销掉，还是只计提坏账处理，直接核销是不是涉及国有资产流失？存货、固定资产、无形资产也是 15 年前发生的，至今未变动，资产也都没有了，现在的人员也都说不清情况了，是不是应直接核销掉？还有一些资产，如临时建设房屋，现在对外出租，在收取租金，但账面没有这些资产，请问这些资产应怎么处理，记进账务也不现实，不记是不是涉及国有资产流失？另外，账上许多负债类科目也都是 15 年前发生的，如：预收账款、预付账款、其他应付款、预提费用， 15 年前的，这些应怎么处理，直接核销掉吗？

回答人：chenyiwei
在全民所有制企业改制时，按规定应进行清产核资。清查出的资产损失，应按《国有企业资产损失认定工作规则》（国资评价[2003]72号）、《关于印发中央企业资产减值准备财务核销工作规则的通知》（国资发评价[2005]67号）等规定处理。如不满足认定为事实损失的条件，则只能采用计提资产减值准备（预计损失）的方式处理，到满足这些文件规定的资产损失核销条件后再进行核销处理。在资产核销时，还可能需要按照《关于印发中央企业账销案存资产管理工作规则的通知》（国资发评价[2005]13号）的规定进行账销案存处理。

提问人：sjmeng1985 时间：2017-08-22 11:08:03
谢谢陈总的回复，还有个问题问一下，改制时资产清查是必须程序吗？

回答人：chenyiwei
根据《国务院办公厅关于规范国有企业改制工作的意见》（国办发[2003]96号）：国有企业改制，必须对企业各类资产、负债进行全面认真的清查，做到账、卡、物、现金等齐全、准确、一致。要按照“谁投资、谁所有、谁受益”的原则，核实和界定国有资本金及其权益，其中国有企业借贷资金形成的净资产必须界定为国有产权。企业改制中涉及资产损失认定与处理的，必须按有关规定履行批准程序。改制企业法定代表人和财务负责人对清产核资结果的真实性、准确性负责。
根据《国务院办公厅转发国资委关于进一步规范国有企业改制工作实施意见的通知》（国办发[2005]60号）：改制为国有独资公司或国有及国有控股企业全资子公司，可以上一年度经审计的净资产值作为工商变更登记时确定注册资本的依据，待公司章程规定的出资认缴期限届满前进行资产评估。改制为股权多元化企业，要按照有关规定履行清产核资、财务审计、资产评估、进场交易等各项程序，并以资产评估值作为认缴出资的依据。 二、认真做好清产核资工作 (一)企业改制要按照有关规定进行清产核资。要切实对企业资产进行全面清理、核对和查实,盘点实物、核实账目,核查负债和所有者权益,做好各类应收及预付账款、各项对外投资、账外资产的清查,做好有关抵押、担保等事项的清理工作,按照国家规定调整有关账务。 (二)清产核资结果经国有产权持有单位审核认定,并经国有资产监督管理机构确认后,自清产核资基准日起 2 年内有效,在有效期内企业实施改制不再另行组织清产核资。 (三)企业实施改制仅涉及引入非国有投资者少量投资,且企业已按照国家有关规定规范进行会计核算的,经本级国有资产监督管理机构批准,可不进行清产核资。
根据《国务院办公厅关于印发中央企业公司制改制工作实施方案的通知》（国办发[2017]69号）：